臺灣高雄地方法院刑事判決　　　　　　95年度簡上字第1415號
上　訴　人
即　被　告　甲○○
選任辯護人　邱揚勝律師
上列被告因違反商標法案件，不服本院高雄簡易庭於民國95年10
月30日所為95年度簡字第6648號第一審判決（聲請簡易判決處刑
案號：95年度偵字第22625 號），提起上訴，本院合議庭認不宜
以簡易判決處刑，改依通常程序為第一審之審判，並判決如下：
    主  文
原判決撤銷。
甲○○無罪。
    理  由
一、本件聲請簡易判決處刑意旨略以：被告甲○○明知「WeLL-H
    OUSE好力屋」商標圖樣業經好力屋修繕服務有限公司（以下
    簡稱好力屋修繕公司，址設高雄市苓雅區○○○路295 號）
    向經濟部智慧財產局申請商標註冊登記，並已取得上開商標
    圖樣之專用權，指定使用於建築物之營建、代建、園藝造景
    、室內裝潢工程、土木建築工程之營建修繕及防水、防熱、
    防漏水電工程、油漆粉刷施工、維護環境衛生之清潔、消毒
    、打臘、蟲害防治、電話清潔消毒及提供營建、修繕資訊、
    鎖修理服務之專用商標，現仍在專用期間（專用期間係自94
    年12月16日起至104 年12月15日止），他人不得於同一或類
    似之商品或服務，使用近似於其註冊之商標，致消費者生混
    淆誤認之虞。詎甲○○竟於94年12月間某日，持其上印有好
    力屋公司商標圖樣之名片，向莊碧娥提供熱水器屋內配管工
    程服務，嗣因莊碧娥認甲○○之施工品質不良，而於95年4
    月26日依名片所載聯絡方式，寄發存證信函予好力屋公司，
    好力屋公司始悉上情，因認被告甲○○係犯商標法第81條第
    3 款（原聲請簡易判決處刑書誤載為商標法第81條第1 款）
    之於同一服務使用近似商標罪云云。
二、按犯罪事實應依證據認定之，無證據不得認定其犯罪事實；
    不能證明被告犯罪者，應諭知無罪之判決，刑事訴訟法第15
    4 條第2 項、第301 條第1 項分別定有明文。次按刑事訴訟
    法第161 條第1 項規定：檢察官就被告犯罪事實，應負舉證
    責任，並指出證明之方法。對於其所訴之被告犯罪事實，應
    負提出證據及說服之實質舉證責任，倘所提出之證據，不足
    為被告有罪之積極證明，或其闡明之證明方法，無從說服法
    官以形成被告有罪之心證，基於無罪推定之原則，自應為被
    告無罪判決之諭知。而所謂認定犯罪事實之證據，係指足以
    認定被告確有犯罪行為之積極證據而言，如未發現相當證據
    ，或證據不足以證明，自不能以推測或擬制之方法，以為裁
    判基礎；又告訴人之告訴，係以使被告受刑事訴追為目的，
    是其陳述是否與事實相符，仍應調查其他事實以資審認，始
    得為不利被告之認定。再者，刑事訴訟上證明之資料，無論
    其為直接證據或間接證據，均須達於通常一般人均不致於有
    所懷疑，而得確信其為真實之程度，始得據為有罪之認定，
    若其關於被告是否犯罪之證明未能達此程度，而有合理性懷
    疑之存在，致使無從形成有罪之確信，根據「罪證有疑，利
    於被告」之證據法則，即不得遽為不利被告之認定，其以情
    況證據（即間接證據）斷罪時，尤須基於該證據在直接關係
    上所可證明之他項情況事實，本乎推理作用足以確證被告有
    罪，方為合法，不得徒憑主觀上之推想，將一般經驗上有利
    被告之其他合理情況逕予排除。
三、公訴人認被告涉有上開違反商標法犯行，無非以：告訴代理
    人之指述及經濟部智慧財產局商標註冊文件1 份、扣案被告
    用以行使之名片1 紙、好力屋公司基本資料查詢表暨變更登
    記表各1 份、莊碧娥寄發予告訴人好力屋修繕公司之存證信
    函影本1 件等為主要論據。訊據被告固坦認曾於前揭時、地
    ，持其上印有與好力屋修繕公司商標圖樣相似圖樣之名片，
    向莊碧娥招攬熱水器維修工程之事實，惟堅決否認有何違反
    商標法之犯行，辯稱：系爭名片係伊之胞弟乙○○，亦即好
    力屋修繕公司之前身，好力屋維修公司之合夥人之一，於91
    年間所印製並交付供伊使用迄今，伊不知好力屋修繕公司已
    於94年12月16日將「WeLL-HOUSE好力屋」商標圖樣辦理註冊
    登記，故伊並無明知他人已登記使用之註冊商標仍予以冒用
    之故意等語（見本院簡上1415號卷，以下簡稱本院卷第19頁
    、第20頁）
四、經查：
  (一)好力屋公司設立於91年5 月1 日，原名好力屋維修服務公司
    （以下簡稱好力屋維修公司），並於同年5 月6 日取得高雄
    市政府核發之營利事業登記證，嗣於94年1 月7 日變更登記
    為由丁○○獨資經營之一人公司，並更名為好力屋修繕服務
    公司，址設高雄市苓雅區○○○路295 號，聯絡電話為（07
    ）0000000 之事實，有卷附公司及分公司基本資料查詢表、
    高雄市政府營利事業登記證1 件、有限公司變更登記表各1
    件可稽（見他字4252號卷(一)第23頁、本院卷第54頁、他字42
    52號卷(二)第4 頁）。又好力屋公司於91年9 月9 日以如附件
    一所示之房屋圖樣及「WEL ‧HOUSE 」英文字樣，向經濟部
    智慧財產局提出商標註冊申請，並於92年10月16日准予公告
    註冊、核發註冊證，其專用期間自92年9 月16日起至102 年
    5 月15日止，有經濟部智慧財產局96年2 月7 日（96）智商
    0924字第09680060110 號函附服務標章註冊申請書、標章圖
    樣、核准審定書、中華民國服務標章註冊證各1 件在卷足憑
    （見本院卷第43至56頁），好力屋公司再於94年1 月28日以
    如附件二所示之房屋圖樣及「好力屋修繕WeLL-HOUSE」中、
    英文字樣，向經濟部智慧財產局提出商標註冊申請，其中除
    「修繕」字樣不在專用之列外，其餘圖樣及中、英文字樣則
    均於94年12月16日核准註冊登記，其專用期間自94年12月16
    日起至104 年12月15日止，亦有卷附經濟部智慧財產局96年
    2 月7 日（96）智商0924字第0968 0060110號函附商標註冊
    申請書、商標圖樣、商標核准審定書及中華民國商標註冊證
    各1 件足佐（見本院卷第38至42頁），應認真實。
  (二)又被告之胞弟乙○○於91年5 月間與告訴人丁○○、案外人
    丙○○共同出資成立好力屋公司，並各自以「好力屋」之名
    義對外招攬工作，印製名片，被告於91年間亦曾為好力屋公
    司進行修繕工程，且自乙○○取得如附件三所示，其上印有
    房屋圖樣及好力屋維修公司中文名稱之名片，以供使用之事
    實，業據證人乙○○證述在卷，並證稱：伊與丁○○、丙○○於91年5 月間成立公司，每人各出資新台幣（下同）五萬
    元，並使用公司之資源各自對外招攬工作，自負盈虧，伊因
    被告有泥作技術，故找被告做伊之協力夥伴，告訴人丁○○
    亦曾僱請被告做過加油站的廁所修繕工程，…91年間因伊選
    定被告作為工作夥伴，故伊有印製許多樣式的名片，名片上
    方「好力屋」字樣部分，係與原公司名片字樣一致，至於其
    他圖樣（即指如附件三所示名片左方之工人施工圖樣）則係
    為突顯被告之泥作專長，所做的圖樣變化設計，…91年5 月
    6 日公司成立時伊即曾自行幫被告印製名片，…告訴人丁○○雖曾推薦伊印製名片之印刷廠，但因伊不喜歡該名片樣式
    ，故伊係自行到他處去印製如附件三所示名片（即被告所使
    用之名片）等語（見本院卷第76頁、第77頁、第79頁、第80
    頁），證人即告訴人丁○○則證稱：伊於91年5 月間與乙○○、丙○○每人各出資五萬元成立好力屋維修公司，…伊於
    91 年 間承包台塑工程時，曾經找被告做過3 天臨時工，…
    91年年底之前伊有印製名片供乙○○、丙○○使用，…當時
    的名片樣式如附件四所示圖樣，因尚未通過商標註冊登記，
    故名片上並無「WeLL-HOUSE」的英文字樣，而且當時的公司
    名稱係好力屋維修服務公司，其餘樣式均與附件四所示樣式
    相同等語（見本院卷第70頁、第75頁、第72頁、第75頁），
    證人丙○○則證稱：伊加入好力屋維修公司期間係請丁○○
    為伊印製名片，…名片樣式如附件四所示，…伊加入好力屋
    維修公司後才正式使用好力屋之名義招攬工作，…伊有自己
    的合作對象等語（見本院卷第84頁、第85頁、第84頁、第85
    頁），是以被告所持用如附件三所示之名片雖與告訴人丁○○於91年間為各該合夥人所印製之名片樣式不同，然被告所
    持用如附件三所示之名片確係其胞弟乙○○於91年加入好力
    屋維修公司時所印製，應堪認定。
  (三)被告辯稱：伊未曾收到好力屋修繕公司通知禁止伊使用如附
    件三所示名片，伊不知好力屋修繕公司已將原好力屋維修公
    司之房屋圖樣及公司名稱「好力屋」申請商標註冊，並完成
    商標註冊登記，始於94年12月間應客戶要求交付如附件三所
    示名片等語（見本院卷第20頁、第87頁），核與告訴人丁○○供承：伊於申請如附件一、二所示服務標章及商標獲准登
    記後，未曾以任何方式通知被告與乙○○，伊與乙○○在92
    年3 月間即已拆夥，而附件一所示標章是在乙○○拆夥前申
    請，在拆夥後才通過「WeLL-HOUSE」及房屋圖樣標章之註冊
    登記等情相符（見本院卷第21頁，他字4252號卷(二)第18頁）
    ，丁○○並證稱：「好力屋」商標係由伊設計，乙○○、丙○○並未參與設計，由伊在92年1 月間向經濟部智慧財產局
    提出申請，…伊義務提供所設計之「好力屋」圖樣供公司使
    用，…92年3 月間因公司營運需要增資，但乙○○、丙○○
    二人不願意再拿錢出來，故而拆夥，…拆夥時並未提及好力
    屋商標圖樣要歸何人所有及如何處置的問題等語（見本院卷
    第70頁、第72頁、第73頁、第75頁、第72頁），核與證人丙○○、乙○○均證稱：伊二人與丁○○於92年3 月間因不願
    再出資，而退出公司經營之列，在告訴人對被告提出商標訴
    訟前，伊等均不知丁○○已經「好力屋」名稱及房屋圖樣申
    請商標註冊等情相符（見本院卷第84頁、第78頁），可認好
    力屋修繕公司在完成如附件一、二所示服務標章及商標註冊
    登記後，確未將上情通知被告及原好力屋維修公司之股東乙○○、丙○○，故被告辯稱：伊不知如附件一、二所示商標
    圖樣及「好力屋」中文名稱係屬經好力屋修繕公司註冊登記
    ，並取得商標專用權等語，應屬可採，自難認被告有何明知
    如附件一、二所示商標係業經他人註冊登記，仍使用與之近
    似如附件三所示之房屋圖樣及「好力屋」中文名稱之故意。
  (四)末查，被告於92年3 月雖得知其胞弟乙○○與告訴人丁○○
    拆夥後，但仍持續使用如附件三所示名片對外招攬工作，並
    於94年12月間為訴外人莊碧娥進行熱水器屋內配管工程乙節
    ，已據證人乙○○證述在卷，並證稱：伊在92年4 月間搬回
    二聖路被告住處辦公，並在92年5 月間向被告提及伊已不在
    大順路（即好力屋維修公司設址處）辦公，並告知被告伊與
    丁○○間有糾紛，故將如附件三所示之名片上電話均改為二
    聖路辦公處所的電話等語（見本院卷第81頁），復有莊碧娥
    寄發予好力屋修繕公司之存證信函1 件在卷足憑（見他字42
    52號卷(二)第9 頁）。又被告於94年12月間所持如附件三所示
    之名片圖樣，係由其胞弟乙○○在與告訴人丁○○合夥期間
    ，所自行印製之事實，亦據證人乙○○證述如前（見本院卷
    第79頁、第80頁），再參諸如附件三所示名片中雖仍登載好
    力屋維修公司原設於高雄市苓雅區○○○路295 號之地址及
    電話，然被告復在該名片上增列其本人使用之聯絡電話0000
    000 號及行動電話門號0000000000號，足見被告持用該名片
    之用意，僅在方便顧客聯絡使用，故被告辯稱：斯時因客戶
    向伊索討名片，伊始持置放於其工程車上，如附件三所示之
    名片（即乙○○於91年12月間為被告印製之名片）交予客戶
    收執等語，應屬可採。審酌獨資企業為求經營便利、節省成
    本，多有躉藏印妥之名片加以使用，迄至用罄始重新印製之
    商場常情並未相違，再徵諸被告之胞弟乙○○原為好力屋維
    修公司之合夥人之一，其於92年3 月間與丁○○拆夥前，確
    有對外使用「好力屋」公司名稱招攬業務之權利，嗣雖乙○○與告訴人丁○○間因經營理念不合而退出公司營運，然既
    無證據足證被告明知其原所持用，如附件三所示之好力屋圖
    樣及名稱，業經申請登記註冊在案，自難僅憑被告於案發當
    時繼續持用上開由乙○○於91年12月間為其所印製之好力屋
    維修公司名片，即遽予推認被告有何違反商標法之故意。況
    好力屋修繕公司於94年12月16日甫完成「好力屋」中文名稱
    之商標專用權之註冊登記，與被告於94年12月間使用「好力
    屋」公司名稱向訴外人莊碧娥招攬熱水器配管工程之時間僅
    相隔數日，自難認該商標已廣為周知，故被告於94年12月間
    使用如附件三所示之名片對外招攬業務之行為雖有使不知情
    之客戶可能發生混淆之情事，然亦僅屬被告與客戶間之民事
    糾紛，難認被告有何藉此使用「好力屋」商標施詐他人之犯
    行，併此敘明。
五、綜上，被告於94年12月間就如附件一、二所示商標已經完成
    註冊登記，於商標專用期間歸屬於告訴人好力屋修繕公司所
    專用乙節，既未有其他證據足證已事先知悉，自難認其於持
    用如附件三所示名片對外招攬工作有何違反商標法之故意，
    核被告所為尚與商標法第81條第3 款之犯罪構成要件不符，
    此外，公訴人復未提出其他證據足證被告有何其他違犯商標
    法犯行，揆諸前揭說明，依法應為被告無罪之判決。原審未
    予詳究，遽予論罪科刑，尚有未洽，被告上訴意旨指摘原判
    決不當，為有理由，自應由本院將原判決撤銷改判，另為被
    告無罪之諭知。
六、末按檢察官聲請以簡易判決處刑之案件，經法院認為有第45
    1 條之1 第4 項但書之情形者，應適用通常訴訟程序審判之
    ，刑事訴訟法第452 條定有明文；且對於簡易判決之上訴，
    準用刑事訴訟法第3 編第1 章及第2 章之規定，管轄第二審
    之地方法院合議庭受理簡易判決上訴案件，審理後認有第45
    2 條之情形者，依同法第455 條之1 第3 項準用第369 條第
    2 項之規定意旨，應由該地方法院合議庭撤銷簡易庭之判決
    ，逕依通常程序為第一審判決，有最高法院91年台非字第21
    號、92年台非字第352 號判決及法院辦理刑事訴訟簡易程序
    案件應行注意事項第14項足資參照。本件經本院審理後，認
    被告應為無罪之諭知，而有刑事訴訟法第451 條之1 第4 項
    但書第3 款之情形，故依前揭規定，應由本院合議庭逕依通
    常程序審理後，自為第一審判決，檢察官如不服本判決，仍
    得於法定上訴期間內，向管轄之第二審法院提起上訴。
七、據上論斷，應依刑事訴訟法第455 條之1 第1 項、第3 項、
    第452 條、第369 條第1 項前段、第364 條、第301 條，判
    決如主文。
本案經檢察官董秀菁到庭執行職務。
中　　華　　民　　國　　96　　年　　4 　　月　　17　　日
                  刑事第八庭  審判長法　官  李政庭
                                    法  官  李育信
                                    法  官  賴文姍
以上正本證明與原本無異。
如不服本判決，應於判決送達後10日內，向本院提出上訴狀。
中　　華　　民　　國　　96　　年　　4 　　月　　17　　日
                                    書記官  王高山
附件一：中華民國服務標章註冊證1份。
附件二：中華民國商標註冊證1份。
附件三：被告所使用之名片樣式1件。
附件四：告訴人所提供之名片樣式1件。
